臺灣彰化地方法院彰化簡易庭民事判決
110年度彰簡字第457號
原      告  洪湘富  
被      告  章博創  
上列當事人間刑事附帶民事訴訟請求損害賠償事件，經本院刑事
庭裁定移送前來（110年度交簡附民字第35號），本院於民國110
年11月18日言詞辯論終結，判決如下：
    主      文
被告應給付原告新臺幣（下同）28,220元，及自民國110年7月10
日起至清償日止，按週年利率5％計算之利息。
原告其餘之訴駁回。
本判決原告勝訴部分得假執行；但被告如以28,220元為原告供擔
保，得免為假執行。
    事實及理由
一、原告主張：被告於民國110年1月30日下午6時50分許，騎乘
    車牌號碼000-000號普通重型機車，沿彰化縣彰化市中正路2
    段由南往北方向行駛，行經該路段與仁愛路交岔路口，本應
    注意汽機車在劃有分向限制線之路段，不得駛入來車之車道
    內，而依當時天候晴、夜間有照明、柏油路面乾燥無缺陷、
    無障礙物且視距良好等情形，並無不能注意之情事，竟疏未
    注意及此，貿然跨越分向限制線逆向行駛，適對向有原告騎
    乘車牌號碼000-000號普通重型機車駛至該處，兩車遂發生
    碰撞，致原告人、車倒地，受有右手肘、右膝及右腳挫傷合
    併擦傷、左膝及右足踝挫傷等傷害。爰依民法侵權行為之規
    定，請求被告賠償下列損害：醫療費用暨證明書費新臺幣（
    下同）11,810元、精神慰撫金102,168元，並聲明︰㈠被告應
    給付原告113,978元，及自起訴狀繕本送達翌日起至清償日
    止，按週年利率5％計算之利息；㈡願供擔保請准宣告假執行
    。　　
二、被告則以：被告亦因本件事故受傷，因而受有醫療費用800
    元之損害，應可主張抵銷，又原告主張之精神慰撫金金額過
    高，且原告就本件事故之發生與有過失，其已受領之強制責
    任險醫療給付應予扣除等語答辯，並聲明：㈠原告之訴駁回
    ；㈡如受不利判決，願供擔保請准宣告免為假執行。
三、得心證之理由：
（一）按汽車在未劃設慢車道之雙向二車道行駛時，應依下列規
      定：二、在劃有分向限制線之路段，不得駛入來車之車道
      內，道路交通安全規則第97條第1項第2款規定定有明文。
      次按因故意或過失，不法侵害他人之權利者，負損害賠償
      責任，民法第184條第1項前段亦定有明文。查原告主張之
      上開事實，業經本院刑事庭以110年度交簡字第1156號刑
      事判決審認明確，且經本院調閱上開刑事案件卷宗核閱屬
      實，復為被告不爭執，則此等事實應堪認定。是原告因本
      件事故所受體傷與被告之過失行為間，具有相當因果關係
      ，從而，原告依侵權行為之法律關係，請求被告賠償其所
      受損害，洵屬正當。
（二）又按汽車在使用中加損害於他人者，駕駛人應賠償因此所
      生之損害；不法侵害他人之身體或健康者，對於被害人因
      此增加生活上之需要時，應負損害賠償責任；不法侵害他
      人之身體、健康者，被害人雖非財產上之損害，亦得請求
      賠償相當之金額，民法第191條之2前段、第193條第1項、
      第195條第1項前段分別定有明文。茲就原告請求其所受損
      害金額有無理由，判斷如下︰
      ⒈醫療費用暨證明書費部分︰
　      原告主張其因本件事故受傷就醫，支出醫療費用暨證明
        書費11,810元等語，業據其提出與所述相符之診斷書、
        門診收據為證（詳參附民卷），且為被告所不爭執，是
        原告此部分請求為有理由，應予准許。
      ⒉精神慰撫金部分：
　　　　按非財產之損害賠償係以人格權遭遇侵害，使精神上受
        有痛苦為必要，其核給之標準固與財產上損害之計算不
        同，然非不可斟酌雙方身份資力與加害程度，及其他各
        種情形核定相當之數額（最高法院51年台上字第223號
        判例意旨參照）。查原告陳稱係公務機關約聘人員、未
        婚、學歷為大學肄業、月收入約4萬多元，而被告自陳
        在矽品公司擔任廠房工程師、已婚有1個女兒、學歷為
        大學畢業、月收入約3至4萬元（院卷第81頁），本院復
        依職權調取兩造稅務電子閘門財產所得調件明細表（院
        卷第25至28頁）予以參酌，茲審酌兩造之學歷、經濟狀
        況、上開刑事案件發生之原因、原告身體健康所受損害
        及精神上所受危害程度等一切情況，認原告請求被告賠
        償精神慰撫金25,000元屬適當，逾此金額之請求，難認
        允當。
　　　⒊從而，以上合計應准許之金額為36,810元（醫療費用暨
        證明書費11,810元、精神慰撫金25,000元）。
　　　⒋惟按保險人依強制汽車責任保險法規定所為之保險給付
        ，視為被保險人損害賠償金額之一部分；被保險人受賠
        償請求時，得扣除之，強制汽車責任保險法第32條定有
        明文。此係因保險人之給付乃由於被保險人支付保險費
        所生，性質上屬於被保險人賠償責任承擔或轉嫁，自應
        視為加害人或被保險人損害賠償金額之一部分，為避免
        受害人雙重受償，渠等於受賠償請求時，自得扣除之。
        查原告就此次事故已依強制汽車責任保險法規定，由富
        邦產物保險股份有限公司給付保險金8,590元，經原告
        於本院審理中陳述明確（院卷第80頁），且有原告提出
        之理賠匯款資料附卷可稽（院卷第69頁），堪信屬實。
        從而，原告得請求被告賠償之金額，為扣除上開金額後
        之28,220元【計算式：36,810元－8,590元＝28,220元】
        。　     
（三）另按汽車行駛時，駕駛人應注意車前狀況及兩車並行之間
      隔，並隨時採取必要之安全措施，不得在道路上蛇行，或
      以其他危險方式駕車，道路交通安全規則第94條第3項固
      定有明文。惟按為提昇交通工具效能以促進交通快捷迅速
      ，並兼顧維護交通秩序以保障公眾行的安全，凡參與交通
      之車輛駕駛人、行人及其他使用道路者，均負有預防危險
      發生之注意義務，故任何駕駛人、行人或其他使用人，均
      可信賴其餘參與交通或使用道路者，亦能遵守交通規則，
      並互相採取謹慎注意之安全行為。本此信賴原則，任一參
      與交通或使用道路之人，並無必須預見其他參與交通或使
      用道路者之違規或不安全行為，以防止事故發生之注意義
      務（最高法院96年度台上字第6159號刑事判決意旨參照）
      。查被告在劃有分向限制線之路段，跨越分向限制線逆向
      行駛，始導致本件事故之發生，揆諸前揭說明，本於信賴
      原則，原告並無必須預見被告之違規或不安全行為，以防
      止本件事故發生之注意義務，自難認原告之駕駛行為有何
      故意或過失情形。是本件被告辯稱「原告之駕駛行為與有
      過失」、「被告亦因原告之過失受有醫療費用800元之損
      害，應可主張抵銷」云云，均屬無據，殊難憑採。　
（四）復按給付無確定期限者，依民法第229條第2項之規定，債
      務人於債權人得請求給付時，經其催告而未為給付，自受
      催告時起，負遲延責任；其經債權人起訴而送達訴狀者，
      與催告有同一效力。而遲延之債務，以支付金錢為標的者
      ，債權人得請求依法定利率計算之遲延利息；應付利息之
      債務，其利率未經約定，亦無法律可據者，週年利率為百
      分之5，民法第233條第1項、第203條分別有明文。本件原
      告對被告之債權，核屬無確定期限之給付，然既經原告起
      訴而送達訴狀，被告迄未給付，當應負遲延責任，故原告
      請求被告應連帶給付自收受起訴狀繕本送達之翌日（即11
      0年7月10日）起至清償日止，按週年利率5％計算之利息，
      核無不合，併予准許。　　　　　　　
四、綜上所述，原告依侵權行為之法律關係，請求被告賠償28,2
    20元，及自起訴狀繕本送達翌日即110年7月10日起至清償日
    止，按週年利率5％計算之利息，為有理由，應予准許；逾此
    範圍之請求，為無理由，應予駁回。　　　
五、本判決原告勝訴部分係依民事訴訟法第427條訴訟適用簡易
    程序所為被告敗訴之判決，依同法第389條第1項第3款規定
    ，應依職權宣告假執行（原告雖聲明願供擔保請准宣告假執
    行，但此僅在促請注意，本院毋庸為准駁之諭知），並依同
    法第392條第2項規定，依職權宣告被告如供擔保，得免為假
    執行。
六、本件事證已臻明確，兩造其餘攻擊防禦方法及舉證，經審酌
    與判決結果不生影響，爰不逐一論述。
七、本件原告係提起刑事附帶民事訴訟，經本院刑事庭裁定移送
    前來，依刑事訴訟法第504條第2項規定，無庸繳納裁判費，
    且本件訴訟繫屬期間亦未增生訴訟費用事項，故無訴訟費用
    負擔問題，附此敘明。　　
中　　華　　民　　國 　110　　年　　11　　月　　25　　日
                  彰化簡易庭  法  官　黃士瑋
以上正本係照原本作成。
如不服本判決，須於判決送達後20日內，向本院提出上訴狀。（
須按他造當事人之人數附繕本）。如委任律師提起上訴者，應一
併繳納上訴審裁判費。
中　　華　　民　　國 　110　　年　　11　　月　　25　　日
                              書記官  張莉秋